【裁判字號】    98,訴緝,6
【裁判日期】    980122
【裁判案由】    毒品危害防制條例
【裁判全文】
臺灣板橋地方法院刑事判決               98年度訴緝字第6號
公  訴  人  臺灣板橋地方法院檢察署檢察官
被      告  甲○○
                    （另案於臺灣桃園女子監獄執行）
上列被告因違反毒品危害防制條例案件，經檢察官提起公訴（96
年度毒偵字第1909號），被告於準備程序中對被訴之事實為有罪
陳述，本院合議庭裁定由受命法官獨任行簡式審判程序，並判決
如下：
    主  文
甲○○施用第一級毒品，處有期徒刑捌月，減為有期徒刑肆月，
如易科罰金以新臺幣壹仟元折算壹日，扣案第一級毒品海洛因驗
餘淨重零點壹公克沒收銷燬之；包裝上開海洛因之塑膠袋壹只沒
收。又施用第二級毒品，處有期徒刑肆月，如易科罰金以新臺幣
壹仟元折算壹日，減為有期徒刑貳月，如易科罰金以新臺幣壹仟
元折算壹日。應執行有期徒刑伍月，如易科罰金以新臺幣壹仟元
折算壹日，扣案第一級毒品海洛因驗餘淨重零點壹公克沒收銷燬
之；包裝上開海洛因之塑膠袋壹只沒收。
    事  實
一、甲○○前於民國九十年間因施用毒品案件，經本院於九十年
    九月三日以九十年度毒聲字第三六九一號裁定及於九十年十
    月三日以九十年度毒聲字第三九九二號裁定送觀察、勒戒後
    ，認有繼續施用毒品之傾向，並經本院於九十年十月二十三
    日以九十年度毒聲字第四二二九號裁定令入戒治處所接受強
    制戒治，至九十一年十月二十四日強制戒治執行完畢，並經
    臺灣板橋地方法院檢察署檢察官於九十一年十一月十二日以
    九十一年度戒毒偵字第四九六號為不起訴處分確定；又於九
    十五年四月間犯施用第一級毒品、第二級毒品罪，經本院以
    九十五年度訴字第二一一九號判處有期徒刑七月、三月，應
    執行有期徒刑九月確定（現在監執行中，於本案不構成累犯
    ）。詎甲○○未知悔悟，明知海洛因、甲基安非他命分別係
    毒品危害防制條例所規定之第一級、第二級毒品，不得非法
    持有、施用，竟於上開強制戒治執行完畢釋放後五年內，基
    於施用第一級毒品海洛因之犯意，於九十五年七月十二日下
    午七時許為警採尿前二十六小時內某時（其為警查獲後至採
    尿前之人身自由受公權力拘束之時間應予扣除），在臺北縣
    蘆洲市○○路二二二巷二三號四樓住處，以將毒品海洛因摻
    水置於注射針筒內並注射至身體之方式，施用第一級毒品海
    洛因。甲○○另基於施用第二級毒品甲基安非他命（起訴書
    誤載「安非他命」，應予更正，下同）之犯意，於上開採尿
    時間（即九十五年七月十二日晚間七時許）前九十六小時內
    某時（其為警查獲後至採尿前之人身自由受公權力拘束之時
    間應予扣除），在上址住處，以將毒品甲基安非他命置於玻
    璃球內並點火加熱燒烤產生白煙吸聞之方式，施用第二級毒
    品甲基安非他命。嗣甲○○於九十五年七月十二日下午六時
    三十分許，在臺北縣三重市○○街一二二巷口為警查獲，並
    在手上扣得其所有施用之第一級毒品海洛因一包（毛重０‧
    二公克，經取樣部分檢驗用罄，驗餘淨重０‧一公克，外包
    裝袋重０‧三三公克），再經警採集甲○○之尿液送驗，結
    果呈毒品海洛因代謝物鴉片類（嗎啡）、安非他命類陽性反
    應，始悉上情。
二、案經臺北縣政府警察局三重分局報請臺灣板橋地方法院檢察
    署檢察官偵查起訴。
    理  由
一、訊據被告甲○○對於上揭時地，施用第一級毒品海洛因、第
    二級毒品甲基安非他命之犯罪事實，於本院審理中坦承不諱
    ，並有供其施用之白色粉末一包扣案可資佐證。又被告經警
    查獲所採集尿液經送鑑定，亦呈海洛因代謝物嗎啡、安非他
    命類（即安非他命、甲基安非他命）陽性反應，有臺灣檢驗
    科技股份有限公司九十五年八月一日（檢體編號00000
    00000號）濫用藥物尿液檢驗報告、姓名代碼對照表各
    一紙在卷可稽。又上述扣案之白色粉末一包，經送法務部調
    查局鑑定，確為第一級毒品海洛因（毛重０‧二公克，經取
    樣部分檢驗用罄，驗餘淨重０‧一公克，外包裝袋重０‧三
    三公克）無誤，有該局九十五年八月八日調科壹字第０六０
    ０一二二三七號鑑定通知書一紙附卷可稽。按安非他命、甲
    基安非他命固同屬安非他命類之中樞神經興奮劑，且俗名通
    常互為混用，惟二者究係不同之第二級毒品，並以甲基安非
    他命目前國內濫用最為嚴重。而施用甲基安非他命之代謝最
    先是去N-甲基（N-deme thylation）形成安非他命，而施用
    甲基安非他命後，在正常尿液PH值情況下，二十四小時內，
    有百分之四十三服用劑量以甲基安非他命原態排出；另施用
    安非他命後二十四小時內，有百分之三十以安非他命原態排
    出，百分之二十經去氨基作用及氧化作用形成苯甲酸，百分
    之二經反應形成Norephed rine（參行政院衛生署出版「物
    質濫用」、「常見濫用藥物檢驗方法彙編」所載）。而施用
    安非他命後，其尿液不致檢出甲基安非他命陽性反應，而施
    用甲基安非他命後，其尿液可檢出甲基安非他命和其代謝物
    安非他命成分，有行政院衛生署管制藥品管理局九十三年十
    一月二日管檢字第０九三００一０四九九號函可資參考。是
    尿液經檢驗出甲基安非他命陽性，係被告施用甲基安非他命
    後以甲基安非他命原態排出者；而檢驗出安非他命陽性部分
    ，乃施用甲基安非他命、安非他命均可檢驗出安非他命陽性
    反應。本件被告尿液經檢驗結果，呈甲基安非他命、安非他
    命陽性反應，且安非他命、甲基安非他命之濃度分別達２４
    ６５ｎｇ／ｍｌ、３９２７０ｎｇ／ｍｌ，揆諸上開說明，
    堪認被告本案所施用之第二級毒品係甲基安非他命。則公訴
    意旨就此部分記載為安非他命，尚有誤會，應予更正。復按
    海洛因經注射或吸入人體後，約百分之八十於二十四小時內
    自尿中排出，一般而言，尿液中能否驗出嗎啡陽性反應與其
    投與量、投與途徑、採尿時間、個人體質及檢測方法之靈敏
    度有關，國外曾有文獻報導注射六毫克之海洛因鹽酸鹽，其
    代謝物嗎啡之平均可檢出時限約為二十六小時，此經行政院
    衛生署藥物食品檢驗局於八十一年九月八日以藥檢壹字第八
    一一四八八五號函述綦詳；又甲基安非他命經口服投與後約
    百分之七十於二十四小時內自尿中排出，約百分之九十於九
    十六小時內自尿水中排出，由於目前國內尿液中甲基安非他
    命之檢驗為鑑定其是否呈陽性反應尚未定其含量，且甲基安
    非他命成分之檢出與其投與方式、投與量、個人體質、採尿
    時間與檢測儀器之精密等諸多因素有關，因此僅憑尿液中呈
    現安非他命陽性反應，並無法確切推算吸用時間距採集時間
    之長短，惟依上述資料推算，最長可能不會超過四日，業經
    行政院衛生署藥物食品檢驗局八十一年二月八日（八一）藥
    檢壹字第一一五六號函釋在案，綜上足認被告於事實欄所載
    時間經警採尿前之二十六小時、九十六小時內某時（其為警
    查獲後至採尿前之人身自由受公權力拘束之時間應予扣除）
    ，確分別有施用第一級毒品海洛因、第二級毒品甲基安非他
    命之犯行，是被告自白核與事實相符，堪以採信。再者，被
    告前於九十年間因施用毒品案件，經本院於九十年九月三日
    以九十年度毒聲字第三六九一號裁定及於九十年十月三日以
    九十年度毒聲字第三九九二號裁定送觀察、勒戒後，認有繼
    續施用毒品之傾向，並經本院於九十年十月二十三日以九十
    年度毒聲字第四二二九號裁定令入戒治處所接受強制戒治，
    至九十一年十月二十四日強制戒治執行完畢，並經臺灣板橋
    地方法院檢察署檢察官於九十一年十一月十二日以九十一年
    度戒毒偵字第四九六號為不起訴處分確定等情，亦有臺灣高
    等法院被告前案紀錄表附卷可憑，足認被告係強制戒治執行
    完畢釋放後五年內再犯施用第一級、第二級毒品罪，應追訴
    處罰。本案事證明確，被告犯行洵堪認定，應依法論科。
二、按海洛因、甲基安非他命係毒品危害防制條例第二條第二項
    第一款、第二款所明定之第一級、第二級毒品，不得非法持
    有、施用。故核被告所為，係犯毒品危害防制條例第十條第
    一項之施用第一級毒品海洛因罪，及同條第二項之施用第二
    級毒品甲基安非他命罪。其施用第一級毒品海洛因前後持有
    海洛因，施用第二級毒品甲基安非他命前持有甲基安非他命
    之低度行為，應分別為施用海洛因、甲基安非他命之高度行
    為所吸收，不另論罪。又被告所犯上開施用第一級毒品罪、
    施用第二級毒品罪間，其施用海洛因、甲基安非他命之施用
    方式及時間不同，顯見其施用海洛因及施用甲基安非他命之
    行為不同，犯意各別，應予分論併罰。爰審酌被告犯罪之動
    機、目的、手段，施用毒品犯罪戕害一己之身心健康所生危
    害，及其國中肄業之智識程度（見警詢筆錄），暨犯後坦承
    犯行之態度等一切情狀，分別量處如主文所示之刑，並就被
    告所犯施用第二級毒品罪部分，諭知易科罰金之折算標準。
    末按「中華民國八十年罪犯減刑條例自中華民國八十年一月
    一日施行，又本條例施行前，經通緝而未於本條例施行之日
    起十個月內自動歸案接受偵查、審判或執行者，不得依本條
    例減刑，為同條例第十七條、第六條所明定，故如係於本條
    例施行後，始因逃匿而通緝者，即不適用上開條例第六條之
    規定」（最高法院八十一年度台非字第六七號判決意旨參照
    ）。本案被告甲○○於九十五年七月十二日下午七時為警採
    尿前二十六小時、九十六小時內某時，分別犯施用第一級毒
    品、第二級毒品罪，經檢察官提起公訴後，被告於本案審理
    中經傳喚、拘提無著，經本院於九十六年九月十九日發布通
    緝後，被告於同年十二月二十五日在臺北縣淡水鎮○○路二
    二九號前為警緝獲到案等情，此有本院通緝書、撤銷通緝書
    、臺北縣政府警察局淡水分局通緝案件報告書各一份在卷可
    稽，則被告通緝及緝獲日期既在中華民國九十六年罪犯減刑
    條例於九十六年七月十六日施行後，揆諸首揭說明，仍有同
    條例第二條第一項第三款規定之適用，各應依法減其宣告刑
    二分之一，並定其應執行之刑，且均諭知易科罰金之折算標
    準。
四、扣案之海洛因（驗餘淨重０‧一公克）係本案查獲之第一級
    毒品，已如前述，應依毒品危害防制條例第十八條第一項前
    段之規定，宣告沒收銷燬之；至取樣之海洛因部分，因檢驗
    用罄而滅失，爰不另為沒收銷燬之諭知。又上開毒品海洛因
    之包裝塑膠袋一只（重０‧三三公克），係被告所有供其施
    用毒品海洛因犯罪預備使用之物，業據被告供明在卷，併依
    刑法第三十八條第一項第二款規定宣告沒收之。
據上論斷，應依刑事訴訟法第二百七十三條之一第一項、第二百
九十九條第一項前段，毒品危害防制條例第十條第一項、第二項
、第十八條第一項前段，刑法第十一條前段、第四十一條第一項
前段、第五十一條第五款、第三十八條第一項第二款，中華民國
九十六年罪犯減刑條例第二條第一項第三款、第七條、第九條、
第十條第一項，判決如主文。
本案經檢察官李巧菱到庭執行職務。
中    華    民    國    98    年    1     月    22    日
                  刑事第十三庭  法  官  楊 志 雄
以上正本證明與原本無異。
如不服本判決，應於判決送達後10日內敘明上訴理由，向本院提
出上訴狀 (應附繕本) ，上訴於臺灣高等法院。其未敘述上訴理
由者，應於上訴期間屆滿後20日內向本院補提理由書「切勿逕送
上級法院」。
                                書記官  陳 春 銘
中    華    民    國    98    年    1     月    22    日
附錄本案論罪科刑法條全文：
毒品危害防制條例第十條
施用第一級毒品者，處六月以上五年以下有期徒刑。
施用第二級毒品者，處三年以下有期徒刑。


司法院資訊處製作；財團法人民間司法改革基金會備份。
